【裁判字號】    96,訴,519
【裁判日期】    971002
【裁判案由】    清償債務
【裁判全文】
臺灣屏東地方法院民事判決               96年度訴字第519號
原      告  彰化商業銀行股份有限公司
法定代理人  丁○○
訴訟代理人  庚○○
被      告  丙○○
            乙○○
兼上列一人  戊○○    住同上
訴訟代理人            身分證統.
被      告  甲○○    住同上
                      身分證統.
共      同
訴訟代理人  施旭錦律師
複  代理人  陳炳彰律師
上列當事人間請求清償債務事件，本院於民國97年9 月18日言詞
辯論終結，判決如下：
    主  文
被告乙○○、甲○○、丙○○限定於繼承被繼承人甘正直遺產範
圍內與被告戊○○應連帶給付原告新臺幣佰伍拾壹萬仟肆佰
伍拾壹元，及其中新臺幣貳佰貳拾萬元自民國九十六年六月二十
二日起至清償日止，按週年利率百分之十點七五計算之利息，暨
自民國九十六年六月二十二日起至清償日止，按上開利率百分之
二十計算之違約金。
原告其餘之訴駁回。
訴訟費用由被告乙○○、甲○○、丙○○於繼承被繼承人甘正直
遺產範圍內與被告戊○○連帶負擔。
    事實及理由
一、原告方面：
(一)、原告主張：
  1.訴外人張志雄於民國84年1 月7 日邀同訴外人張黃玉及甘正
    直擔任連帶保證人，向原告借款新臺幣（下同）220 萬元，
    約定借款期限自84年1 月7 日起至86年1 月7 日止，利息則
    按原告基本放款利率加百分之1.5 機動計算，如未依約履行
    ，即喪失期限利益，債務視為全部到期，除按上開利率計算
    利息外，另逾期在6 個月以內者，按上開利率百分之10，逾
    期超過6 個月者，按上開利率百分之20加計違約金，並簽立
    借據在案。嗣張志雄於86年7 月5 日辦理借款展期至89年7
    月5 日，再增加訴外人黃和順擔任連帶保證人，利息則改按
    原告基本放款利率加百分之1.75機動計算，並簽立借據在案
    ，是張志雄既以換單方式更新原借款期間，則舊消費借貸法
    律關係被新消費借貸法律關係所取代。嗣於89年間張志雄未
    繳納本息，依約全部債務視為到期，原告以本院89年度促字
    第23700 號支付命令及其確定證明書為執行名義，聲請對張
    志雄、張黃玉及黃和順強制執行，經於本院以96年度執字第
    2908號清償債務強制執行事件終結，因執行不足受償而換發
    債權憑證。張志雄尚積欠原告220 萬元，及自88年10月6 日
    起至清償日止，按週年利率百分之10.75 計算之利息，暨自
    88年11月6 日起至清償日止，按上開利率百分之20計算之違
    約金。
  2.甘正直於87年7 月20日死亡時，張志雄尚未給付遲延，甘正
    直無須負連帶保證責任，俟89年間張志雄因給付遲延負全部
    債務清償責任，甘正直始發生連帶保證責任，被告為其繼承
    人，並未聲請拋棄繼承或限定繼承，依修正前民法第1153條
    第1 項規定，被告對於甘正直之保證契約債務，應負連帶責
    任。為此，爰依連帶保證及繼承法律關係，提起本訴，並聲
    明：被告應連帶給付原告3,513,451 元，及其中220 萬自96
    年6 月22起至清償日止，按週年利率百分之10.75 計算之利
    息，暨按上開利率百分之20計算之違約金。
(二)、對被告抗辯之陳述：
  1.原告所提之84年1 月7 日借據上「甘正直」印文確為其一向
    與原告（前林邊鄉農會）來往所憑之印鑑，此有甘正直於86
    年4 月2 日所簽發之支票影本為證。其次，文書，依其程式
    及意旨得認作公文書者，推定為真正，民事訴訟法第355 條
    定有明文。按送達證書為公證書，就其所記載之事項除有反
    證外，應認為有證據力（最高法院30年抗字第627 號判例意
    旨參照）。原告所提之授信約定書上「甘正直」之簽名確為
    真正，此有原對保人員即證人己○○之證詞、甘正直於本院
    檢察署84年度偵字第7534號之偵訊筆錄及本院檢察署85年度
    偵續字第17號之送達證書上之簽名足證。綜上，甘正直為繼
    續擔任系爭借款之連帶保證人，於86年7 月2 日再行辦理對
    保手續，並變更原留印鑑後親自簽名於授信約定書，作為表
    明繼續擔任連帶保證人之意思表示，再於86年7 月5 日於借
    據中使用原留印文，衡量時間、地點密切接連，可知甘正直
    有擔任連帶保證人之意思表示。被告若仍否認授信約定書上
    「甘正直」之簽名真正，惟由他人代寫其姓名下加蓋印章以
    代簽名，其效力亦與自己簽名生同一效力，至借據內印章既
    屬真正，雖由他人代為立據而除有確切反證外，亦推定為本
    人授權行為，且私人之印章，由自己或有權之人保管、使用
    ，是為常態；被人盜用，是為變態，主張變態事實之當事人
    ，應負舉證之責任。
  2.96年12月14日增訂民法繼承編施行法第1 條之1 立法理由如
    下：「…三、又本次修正之民法第一千一百五十三條第二項
    已明定無行為能力人及限制行為能力人對被繼承人之債務，
    僅以所得遺產為限，負清償責任。惟另鑑於本法施行前之繼
    承事件中，無行為能力人或限制行為能力人之繼承人，未能
    於法定期間主張限定或拋棄繼承者，而至今仍承受繼承債務
    ，以致影響其生存權及人格發展，顯有失公平，為保障此等
    繼承人之權益，允宜設一保護規定，爰增訂第二項規定。四
    、至於本次修正施行前繼承人已依修正前之規定返還債務者
    ，為免影響法律安定性及信賴保護原則，爰明定繼承人對於
    已清償之債務，不得請求返還。」依上開立法理由可知，該
    條文非如被告所言僅為保護無行為能力或限制行為能力之繼
    承人，尚有保護交易安全及維持既有法律秩序安定。又民法
    繼承編施行法第1 條之1 第2 項之適用，尚須審酌是否符合
    「由其繼續履行繼承債務顯失公平者」之要件，而甘正直於
    87年間所有現金存款已足以清償系爭借款，故本件應無由被
    告甲○○繼續履行繼承債務顯失公平之情事。況被告乙○○
    於88年1 月13日向東港地政事務所辦理繼承登記時，繼承甘
    正直所有坐落屏東縣林邊鄉○○○段530 之6 地號土地，被
    告乙○○根本無未能於修正施行前之法定期間為限定或拋棄
    繼承之情事存在，故無適用該條項之可能。
  3.依通說見解，民法繼承編施行法第1 條之2 第2 項規定僅限
    保證契約債務，不包括連帶保證責任，甘正直與原告既係成
    立連帶保證契約，自無該條項之適用。退步言，是否有該條
    項之適用，亦須審酌是否符合「由其繼續履行繼承債務顯失
    公平者」之要件，然被告於甘正直死亡時，繼承甘正直於林
    邊鄉農會信用部之活期存款3,148,979 元、不動產價額總計
    6,132,020 元及現金4 萬元，而原告僅請求3,513,451 元，
    及其中220 萬自96年6 月22起至清償日止，按週年利率百分
    之10.75 計算之利息，暨按上開利率百分之20計算之違約金
    ，是被告所得遺產與原告請求金額相距甚大，並不存在由其
    繼續履行債務顯失公平之情事，無適用該條項之可能。
二、被告則均以：
(一)、原告所提84年1 月7 日、86年7 月5 日之借據2 紙及86年7
    月2 日授信約定書1 紙，其上「甘正直」簽名均與甘正直於
    屏東地檢署84年度偵字第7534號傷害案件卷宗內之自辯書狀
    及偵查筆錄上簽押之字跡不同，足見上開借據及授信約定書
    上「甘正直」之簽名並非真正。
(二)、其次，張志雄於原還款期限屆至後，以換單方式更新原借款
    期間，並增提保證人，則舊消費借貸法律關係被新消費借貸
    法律關係所取代，此亦為原告所不爭執，則甘正直是否同意
    再擔任本件借款之連帶保證人，應以86年7 月5 日之借據為
    準，然86年7 月5 日借據上「甘正直」之簽名，與其上借款
    人「張志雄」及連帶保證人「張黃玉」之簽名似同1 人所簽
    立，並與甘正直於屏東地檢署84年度偵字第7534號傷害案件
    卷宗內之自辯書狀及偵查筆錄上簽押之字跡不同，益見86年
    7 月5 日借據上「甘正直」之簽名並非甘正直本人親簽。又
    86年7 月5 日借據及86年7 月2 日授信約定書上「甘正直」
    印文並非甘正直之印鑑章，實難認甘正直曾分別於86年7 月
    2 日、86年7 月5 日親至林邊鄉農會簽立授信約定書及對保
    ，亦無從證明甘正直於86年7 月間同意再擔任本件借款之連
    帶保證人。
(三)、再者，按96年12月14日修正後民法第1153條第2 項規定為「
    繼承人為無行為能力人或限制行為能力人對於被繼承人之債
    務，以所得遺產為限」；增訂民法繼承編施行法第1 條之1
    則規定「繼承在民法繼承編中華民國九十六年十二月十四日
    修正施行前開始，繼承人於繼承開始時為無行為能力人或限
    制行為能力人，未能於修正施行前之法定期間為限定或拋棄
    繼承，由其繼續履行繼承債務顯失公平者，於修正施行後，
    得以所得遺產為限，負清償責任」。而上開施行法第1 之1
    條業於97年1 月2 日總統令公布，同年1 月4 日施行。民法
    繼承編施行法第1 條之1 之立法理由乃為保護無行為能力或
    限制行為能力之繼承人，承受繼承債務，以致影響其生存權
    及人格發展，顯有失公平，為保障繼承人之權益而設。甘正
    直於87年7 月20日死亡，則繼承在民法繼承編96年12月14日
    修正施行前開始，其繼承人即被告乙○○於繼承開始時年僅
    16歲為限制行為能力人，而張志雄於被告乙○○繼承開始後
    始給付遲延，原告遲至繼承開始後10年方請求被告乙○○清
    償債務。又被告乙○○現名下並無任何財產，其目前任職陸
    軍化學工兵，工作係軍職，乃自身努力取得，並非承繼甘正
    直之事業，難認受有甘正直何種遺留利益，且被告乙○○每
    月薪資約48,000元，為家中主要經濟來源，倘令其清償系爭
    借款，將影響家中經濟及自身生存甚鉅。又原告請求本金22
    0 萬元及其利息、違約金，每月利息及違約金合計23,650元
    縱以被告乙○○目前薪資48,000元為強制執行3 分之1 即16
    ,000 元 ，亦無法完全清償每月應負擔之利息及違約金，則
    被告乙○○所積欠債務只可能越來越多，不可能減少，該情
    事對被告乙○○之生存權利及人格發展顯有不利，足見由被
    告乙○○繼續履行繼承債務顯失公平，依首揭規定，被告乙○○得以所得遺產為限，負清償責任。並於本院聲明：原告
    之訴駁回；如受不利判決，願供擔保，請准免為假執行。
三、兩造不爭執事項：被繼承人甘正直於87年7 月20日死亡，被
    告等均為其繼承人，此經原告提出被繼承人甘正直之繼承系
    統表、本院96年1 月29日屏院惠少家慧字第0960002238號函
    、甘正直之除戶戶籍謄本在卷可稽。
四、兩造爭執事項為：(一)、系爭借款之借據上被繼承人甘正直之
    簽名以及印文是否為真正？甘正直有無幫借款人張志雄擔任
    系爭借款之連帶保證人？(二)、被告乙○○得否主張依修正後
    民法第1153條第2 項及民法繼承編施行法第1 條之1 第2項
    之規定，以其所得遺產為限，負清償責任？(三)、被繼承人甘
    正直如確實擔任系爭借款之連帶保證人，本件有無97年5 月
    7 日公布施行之民法繼承編施行法第1 條之2 適用之情形？
    茲分述本院見解如下：
(一)、系爭借款之借據上被繼承人甘正直之簽名以及印文是否為真
    正？甘正直有無擔任張志雄系爭借款之連帶保證人？
    經查：原告主張被繼承人甘正直擔任系爭借款之連帶保證人
    所提出之86年7 月5 日借據係先前84年1 月7 日之借款到期
    後以換單方式借新還舊方式展期而來，為被告所不爭執，而
    被告則否認甘正直於86年7 月5 日同意繼續擔任連帶保證人
    ，而關於84年間借款所簽借據上蓋有甘正直之印文，被告雖
    均否認其真正，然該印文與甘正直生前留存於屏東縣林邊鄉
    農會所往來使用之印文經比對屬同一印章，有該84年借據、
    取款憑條在卷可稽（見本院卷第60、61頁），該84年借據應
    為甘正直所為無誤；另查，經核原告提出之86年7 月5 日借
    據上甘正直之簽名確與被告提出甘正直生前親筆書寫之筆跡
    不符，有被告提出之刑事答辯書狀可參，而經本院調閱臺灣
    屏東地方法院檢察署84 年 度偵字第7534號傷害案件偵查卷
    審閱結果，其中上開偵查卷第12頁筆錄中有甘正直到庭後調
    查後親自簽名之筆跡，另外同卷25頁答辯書狀反面有甘正直
    署名其上，核該偵查卷之甘正直筆跡不論運筆勾稽均相同，
    而該25頁之書狀核與被告提出本院為證之刑事答辯書狀為同
    一文書，故被告提出之該書狀上甘正直簽名可信為真正。而
    該簽名與被告提出之借據上甘正直簽名經比對顯不相符，故
    原告如主張被繼承人甘正直確有同意擔任連帶保證人，自應
    先證明該借據上與授信約定書上甘正直印文為真正，而被告
    已否認印文為甘正直之印鑑章，而借款時不限於應使用印鑑
    章，凡能證明屬於蓋用人之印章所蓋用印文，則該蓋章即與
    本人簽名生相同效力。而原告所舉證人即借款當時進行對保
    之人己○○亦到庭證述：86年7 月2 日當天甘正直本人到農
    會對保，其認識甘正直本人，授信約定書上甘正直簽名是甘
    正直本人所簽，而當時借據是張志雄借款甘正直有替他作保
    ，有核對借據上之印章與授信約定書之印章是否相符，其對
    保結果借據與授信約定書上之甘正直印章是相符的，而簽立
    授信約定書的目的就是往後借款或作保都以該印章往來，印
    章可以改，但有改則必須重新對保，至於甘正直借據上簽名
    是何人所寫，其不知道，對保時是認印章和授信約定書印章
    是否相符等語在卷（見本院卷80至81頁），證人己○○既為
    當時承辦對保業務之經手人，且其經具結作證，其證詞應屬
    可信。被告空言否認甘正直印文之真正尚無可據，原告主張
    甘正直於86年展期時有擔任張志雄系爭借款之連帶保證人應
    屬可採。
(二)、被告乙○○得否主張依修正後民法第1153條第2 項及民法繼
    承編施行法第1 條之1 第2 項之規定，以其所得遺產為限，
    負清償責任？
  1.按96年12月14日修正後民法第1153條第2 項規定為「繼承人
    為無行為能力人或限制行為能力人對於被繼承人之債務，以
    所得遺產為限」；增訂民法繼承編施行法第1 條之1 則規定
    「繼承在民法繼承編中華民國九十六年十二月十四日修正施
    行前開始，繼承人於繼承開始時為無行為能力人或限制行為
    能力人，未能於修正施行前之法定期間為限定或拋棄繼承，
    由其繼續履行繼承債務顯失公平者，於修正施行後，得以所
    得遺產為限，負清償責任」。而上開施行法第1 之1 條並經
    總統於97年1 月2 日以總統華總一義字第09600179041 號令
    增訂公佈，該法條應自公布日開始施行之，則被告乙○○部
    分之情形自有該法條適用之情況，而可否主張適用之自有探
    究之必要。
  2.經查被繼承人甘正直於87年7 月20日死亡，被告乙○○為其
    子，則乙○○之繼承發生時間在民法繼承編96年12月14 日
    修正施行前開始，另被告乙○○係71年4 月6 日出生，於繼
    承開始時年僅16歲為限制行為能力人，而系爭借款係於86年
    間發生，而於89年間發生給付遲延情形，原告自承於89年間
    曾對主債務人及連帶保證人依督促程序聲請發支付命令（見
    本院卷113 頁之筆錄），則於87年7 月繼承發生當時，本件
    連帶保證債務雖屬存在，然乙○○對於上開連帶保證債務事
    後會在89年間因主債務人未能按期繳息成為應追償連帶保證
    債務系爭無法預期而於法定期間為拋棄繼承或主張限定繼承
    甚明；次查乙○○87年間繼承之時，被繼承人甘正直實際所
    遺遺產總額雖無法查知，固經本院函查財政部臺灣省南區國
    稅局潮州稽徵所查明屬實，有該所97年2 月19日南區國稅潮
    州一字第0970003547號函在卷可稽（見本院卷122 頁），然
    被繼承人甘正直所遺遺產有不動產及現金，共計為土地6 筆
    房屋1 筆，及現金4 萬元，其中被告乙○○所分得之遺產為
    坐落屏東縣林邊鄉○○○段530 之6 地號土地1 筆，價值為
    234,150 元等情，有被告之遺產分割協議書、遺產明細表可
    稽（見本院卷第202 至203 頁、第209 頁）而該筆土地復於
    95年間移轉為其祖母壬○所有，姑不論乙○○與壬○間之移
    轉行為是否真正，以被告乙○○繼承甘正直遺產之總值僅為
    234,150 元，然甘正直有返還系爭借款本金220 萬元及自88
    年10月6 日起至清償日止，按週年利率百分之10.75 計算利
    息，並違約金等連帶債務，（即業已到期其之利息964,338
    元、違約金349,113 元，合計本金220 萬元共計3,513,451
    元，及其中本金220 萬應自96 年6月22起至清償日止，按週
    年利率百分之10.75 計算之利息，暨按上開利率百分之20計
    算之違約金未受償，有原告提出之本院債權憑證可稽，業如
    上述，則被告乙○○繼承上述債務遠高於所得財產，且其繼
    承之際，上開債務之請求償還期限尚未屆至，倘於本件確定
    之債務仍由其繼續履行償還義務，其因未能即時於法定期間
    拋棄繼承，導致日後因而背負甚高之債務，對其顯失公平，
    則被告乙○○主張得以所得遺產為限，負清償責任等詞，核
    屬可採。
(三)、被繼承人甘正直如確實擔任系爭借款之連帶保證人，本件有
    無97年5 月7 日公布施行之民法繼承編施行法第1 條之2 適
    用之情形？
  1.按民國97年1 月4 日修正後民法第1148條第2 項規定為「繼
    承人對於繼承開始後，始發生代負履行責任之保證契約債務
    ，以因繼承所得之遺產為限，負清償責任。」；97年5 月7
    日增訂民法繼承編施行法第1 條之2 第1 項則規定「繼承在
    民法繼承編中華民國九十七年一月四日前開始，繼承人對於
    繼承開始後，始發生代負履行責任之保證契約債務，由其繼
    續履行債務顯失公平者，得以所得遺產為限，負清償責任。
    」。而上開施行法第1 條之2 並經總統於97年5 月7 日總統
    華總一義字第0970 0053521號令增訂公布，則被告（包含乙○○）可否適用自有探究之必要。
  2.原告主張民法繼承編施行法第1 條之2 第2 項規定僅限保證
    契約債務，不包括連帶保證責任，甘正直與原告既係成立連
    帶保證契約，自無該條項之適用云云。按連帶保證契約係指
    保證人拋棄民法第745 條之先訴抗辯權，債權人不須先向主
    債務人請求，而是當主債務人不履行債務時，債權人可以選
    擇向主債務人請求，或者直接向保證人請求。連帶保證人雖
    與主債務人對債權人負連帶保證責任，對於債權人之責任無
    先後之分，然究不失其為保證之性質，須於主債務人不履行
    責任時，始由連帶保證人代負履行責任，是以該條項應不僅
    限於一般保證契約，連帶保證契約亦有其適用餘地。
  3.甘正直於87年7 月20日死亡，被告為其繼承人，並未拋棄繼
    承或限定繼承，依民法第1148條第1 項規定，被告自繼承開
    始時即87年7 月20日，承受被繼承人即甘正直財產上之一切
    權利、義務，是若甘正直確實擔任系爭借款之連帶保證人，
    被告自應繼受前開連帶保證法律關係所負之債務。被告之繼
    承發生時間早在民法繼承編97年1 月4 日修正施行前即已開
    始而被繼承人甘正直之遺產債務，則發生於被告等人繼承開
    始後，因主債務人張志雄89年間給付遲延，始發生代負履行
    責任之保證契約債務，由其繼續履行債務是否顯失公平，自
    有審酌必要。
  4.經查，被告於87年7 月20日繼承之時，被繼承人甘正直之遺
    產總額包括前述之土地6 筆、房屋1 筆等不動產及現金4 萬
    元，經核定為3,023,041 元，有財政部台灣省南區國稅局遺
    產稅免稅證明書在卷可稽（見本院卷第209 頁），被告丙○○即甘振華、甲○○僅繼承甘正直之現金遺產4 萬元，2 人
    各分2 萬元，被告乙○○亦僅繼承坐落屏東縣林邊鄉○○○
    段530 之6 地號土地之持分2 分之1 ，其所繼承上開遺產經
    核定價額為234,150 元，然甘正直之本件連帶保證債務高達
    3,513,451 元，及其中220 萬自96年6 月22起至清償日止，
    按週年利率百分之10.75 計算之利息，暨按上開利率百分之
    20計算之違約金，則被告丙○○、甲○○、乙○○繼承上述
    債務遠高於所得財產，依其情節，若由被告丙○○、甲○○
    、乙○○代為履行債務，顯然有失公平，依前揭規定，被告
    丙○○、甲○○、乙○○應就其等繼承甘正直所得遺產範圍
    內，負連帶給付義務。至被告戊○○為甘正直之配偶，對於
    甘正直與原告間成立連帶保證契約，難謂其不知情，而於繼
    承時無法預知，以致不能確實主張權益，且被告戊○○繼承
    甘正直大部分之不動產，其核定價額計2,748,891 元，且於
    87年7 月18日甘正直死亡前2 日，甘正直於林邊鄉農會活期
    存款帳號內尚餘1,694,724 元，之後於甘正直死亡之87年7
    月20日當日提領1,057,830 元，之後於87年7 月21日經戊○○轉帳提領僅剩894 元，其備註欄註記戊○○等情，有原告
    提出之交易明細表可稽（見本院卷第119 頁），顯見甘正直
    生前之財產並非僅有上開不動產及現金，其存留林邊鄉之活
    期存款帳戶內現金縱使支付喪葬費用按理應仍有存餘，且其
    去向應為被告戊○○所可以掌握，至被告戊○○抗辯於89年
    間因償還債務而將其繼承之財產移轉予訴外人辛○○，其並
    無法證明出售土地所得金額是為償還甘正直之何筆遺產債務
    ；至於其另抗辯曾經為甘正直代償積欠訴外人國泰人壽保險
    股份有限公司之借款債務，經本院查詢結果，甘正直係於87
    年3 月19日向該公司借款300 萬元，而該筆借款債務已於95
    年10月31日清償完畢，而該筆借款取償是自原為甘正直所有
    坐落屏東縣林邊鄉○○段599 地號土地、及其上房屋提供設
    定抵押權所借，而該2 筆不動產於93年8 月30日移轉為訴外
    人鄭賈裕所有名義，經本院拍賣所得價金312 萬元，於清償
    2,599,089 元借款債務完畢後，尚有餘款496,125 元交還鄭
    賈裕，僅該2 筆不動產之價值即高於繼承時所有戊○○繼承
    不動產之價值，有該公司97年8 月11日國壽字第97080256號
    函在卷可參，而上述2 筆被拍賣取償之不動產均為被告戊○○所繼承之遺產，則戊○○於93年間將之移讓鄭賈裕時豈會
    以低於上述拍賣金額而轉讓之？是以，綜上所述，被告戊○○繼承甘正直大部分不動產，甚至於甘正直死亡當日及死後
    次日其所遺存款均已提領僅剩894 元，而戊○○為甘正直之
    配偶，甘正直之存款可被提領亦僅有配偶能為之，加以戊○○至少有提領60餘萬元之事實，加上所繼承時之不動產價值
    至少已逾400 萬元（2,748,891 ＋1,694,724 ＝4,443,615
    ），亦如上述，足見戊○○所得遺產與原告請求金額並未顯
    不相當，是被告戊○○部分應無上開規定之適用。
(四)、綜上所述，原告請求被告連帶給付如判決主文所示金額與利
    息及違約金之部分，於如判決主文第1 項所示範圍為有理由
    ，應予准許，逾此部分之請求，於法無據，應予駁回。
五、本件事證已臻明確，兩造其餘主張、陳述及立證方法，經核
    於判決不生影響，爰不逐一論列，附此敘明。
結論：原告之訴為一部有理由，一部無理由，依民事訴訟法第79
條、第85條第2 項，判決如主文。
中    華    民    國    97    年     10    月    2    日
                  民事第一庭    法  官  潘快
正本係照原本作成。
如不服本判決，應於收受送達後二十日內向本院提出上訴書狀，
其未表明上訴理由者，應於提出上訴後二十日內向本院補提理由
書狀（均須按他造當事人之人數附繕本）
                                書記官  黃麗燕
中    華    民    國    97    年    10    月    2    日


司法院資訊處製作；財團法人民間司法改革基金會備份。
